臺灣臺南地方法院刑事判決　　　　　　　99年度訴字第1348號
公　訴　人　臺灣臺南地方法院檢察署檢察官
被　　　告　陳慶維
選任辯護人　彭大勇律師
　　　　　　林士龍律師
上列被告因違反槍砲彈藥刀械管制條例案件，經檢察官提起公訴
（99年度偵字第7670號），本院判決如下：
    主  文
陳慶維未經許可持有空氣槍，處有期徒刑壹年肆月，併科罰金新
臺幣伍萬元，罰金如易服勞役，以新臺幣壹仟元折算壹日。扣案
之空氣槍壹支（槍枝管制編號：0000000000號）、槍管壹支均沒
收。
    事  實
一、陳慶維明知具殺傷力之空氣槍、具殺傷力之子彈及各式槍砲
    、彈藥之主要組成零件，非經中央主管機關許可，不得持有
    ，竟於民國99年2月中旬（農曆過年期間）自真實年籍姓名
    不詳綽號「蔡董」之成年男子，取得具有殺傷力之空氣槍1
    枝（槍枝管制編號0000000000）、制式子彈1顆及槍砲主要
    組成零件槍管1枝而持有之。嗣經警於99年5月4日14時許，
    在臺南市安定區安家村258之38號緝獲另案通緝中之陳慶維
    ，陳慶維在有偵查犯罪職權之警員尚未發覺前開犯罪前，主
    動告知並帶同警方人員至其位於臺南市仁德區○○○街39巷
    16弄10之10號住處搜索，在上址扣得前揭空氣槍1枝、制式
    子彈1顆、槍管1枝及不具殺傷力之非制式子彈4顆，對於尚
    未發覺之罪自首而接受裁判。
二、案經臺南市政府警察局善化分局報告台灣台南地方法院檢察
    署檢察官偵查起訴。
    理  由
壹、證據能力部分：
    按被告以外之人於審判外之言詞或書面陳述，除法律有規定
    者外，不得作為證據；檢察官得囑託醫院、學校或其他相當
    之機關、團體為鑑定，或審查他人之鑑定；其須以言詞報告
    或說明時，得命實施鑑定或審查之人為之；刑事訴訟法第15
    9條第1項、第208條第1項分別定有明文。是檢察官依刑事訴
    訟法第208條第1項規定，囑託鑑定機關所出具之鑑定報告，
    應屬刑事訴訟法第206條第1項之鑑定報告，為傳聞法則之例
    外，而囑託包括檢察官直接囑託及概括指定而由警察機關逕
    送鑑定之情形。查臺南市政府警察局善化分局於本案偵查中
    ，受檢察官概括指定而由警察機關逕送鑑定所為之槍彈鑑定
    書，屬刑事訴訴法第159條第1項「被告以外之人於審判外之
    言詞或書面陳述，除法律有規定者外，不得作為證據。」所
    稱「法律有規定者」之例外情形，此因「鑑定之經過及其結
    果，應命鑑定人以言詞或『書面』報告」，同法第206條第1
    項亦規定甚明，是鑑定人以書面為鑑定報告提出於檢察官，
    並經本院提示被告表示無意見，依刑事訴訟法第159條第1項
    立法理由及同法第206條第1項規定，應具有證據能力。
貳、實體部分：
一、訊據被告陳慶維對於事實欄所載之時間、地點，持有具殺傷
    力之子彈、槍管之事實不爭執，惟矢口否認有未經許可持有
    具殺傷力之空氣槍犯行，辯稱：扣案之空氣槍是在模型玩具
    店購買，不知係違禁物，且槍枝本身漏氣，應不具殺傷力云
    云。經查：
  (一)被告陳慶維自99年2月中旬起持有上開扣案空氣槍、制式子
    彈1顆、槍管1枝，嗣於同年5月4日因另案為警緝獲，同日14
    時50分許被告主動帶同員警至其臺南市仁德區○○○街39巷
    16弄10之10號住處搜索起出等情並扣案，業具證人即員警李
    飛篁於本院審理時到庭證述屬實，並有搜索扣押筆錄、扣押
    物品目錄表各1份（參警卷第13至17），查獲槍枝照片（參
    警卷第18至20頁）等在卷可參。本件被告持有上開空氣槍、
    槍管、子彈之事實，應堪認定。
  (二)關於扣案之空氣槍、制式子彈具有殺傷力部分：
    1.扣案之空氣槍1枝（槍枝管制編號：0000000000）、制式
      子彈1顆，經台南市政府警察局善化分局送內政部警政署
      鑑定鑑定結果認：一、送鑑空氣槍1枝係氣體動力式槍枝
      ，以小型高壓氣體鋼瓶內氣體為發射動力，經操作檢視，
      槍身漏氣，惟仍可以金屬彈丸測試三次，其中彈丸（直徑
      6.0M M、重量0.88G最大發射速度為122公尺/秒，計算其
      動能為6.5焦耳，換算其單位面積動能為22焦耳/平方公分
      。二、送鑑子彈子彈1顆，認係口徑9MM制式子彈，經試射
      ，可擊發，認具殺傷力。
    2.經本院函詢內政部警政署刑事警察局關於上開空氣槍以3
      次金屬彈丸測試數據結果，該局於99年12月3日以刑鑑字
      第0990145164號函覆稱（參本院卷第45頁）：本案空氣槍
      於鑑定書提及以金屬彈丸測試三次，乃為本實驗室之鑑驗
      程序，並非只能測試三次，另二次金屬彈丸發射速度分別
      為96、117m/s，經換算動能分別為4.0、6.0焦耳，換算其
      單位面積動能分別為14、21焦耳/平方公分
    3.查依據司法院秘書長81年6月11日秘臺廳(二)字第06985號
      函釋示：殺傷力的標準為在最具威力的適當距離，以彈丸
      可穿入人體皮肉層之動能為基準；另依日本科學警察之研
      究結果，彈丸單位面積動能達20焦耳/平方公分，則足以
      穿入人體皮膚層，是在槍枝以在最具威力的適當距離測試
      ，其發射單位面積動能達20焦耳/平方公分以上時，認定
      此槍枝是具有殺傷力，且此認定標準為刑事審判與鑑定實
      務上歷年一致基準，且按槍砲彈藥刀械管制條例第8條所
      稱「可發射金屬或子彈具有殺傷力之各式槍砲」，係指具
      有適於發射金屬或子彈之正常結構與功能，而對人體具有
      殺傷力者而言，至其是否足以「使人喪失戰鬥能力」或足
      以「穿入豬體皮肉」，則非所問（最高法院96年度臺上字
      第5110號判決意旨參照）。本件卷附之內政部警政署刑事
      警察局槍彈鑑驗書雖未明指扣案之空氣槍係具有殺傷力，
      惟參考前開日本科學警察研究結果，即足以說明被告持有
      之扣案之空氣槍，既可發射金屬彈丸，其試射3次，其中2
      次之發射動能均可逾單位面積動能20焦耳/平方公分，且
      最高之焦耳數為22焦耳/平方公分，是扣案空氣槍應足以
      穿入人體之皮肉層，而對人體具有殺傷力無誤。
    4.至本院依辯護人之聲請將上開槍枝再送請法務部調查局鑑
      定是否具殺傷力，經該局覆以：該槍枝漏氣故障，不能操
      作發射彈丸等語，有該局99年11月25日調科參字第099005
      33500號鑑定通知書附卷可憑（參本院卷第42頁）。惟查
      ，扣案之空氣槍，於初次送請內政部警政署鑑定時，原已
      發現槍枝漏氣，惟仍得以金屬彈丸測試，並測得如上之數
      據結果，且因上開空氣槍屬氣體動力式槍枝，而氣體動力
      式槍枝的零件是屬於耗材，經多次使用或經過一段時間，
      如未作定期更換，有些塑膠會有裂化的情形，而導致槍枝
      漏氣的現象。本件送鑑空氣槍在與氣瓶接觸之塑膠墊片部
      分即有裂化並導致漏氣情形，其在鑑定的過程中發現有漏
      氣的現象，但不是很嚴重，不是一裝上氣瓶氣體馬上洩光
      ，經裝上氣瓶之後馬上做彈丸的測速，仍測得鑑定書上所
      載示的數據，後來之鑑定單位法務部調查局鑑定時認氣瓶
      一裝上去就漏氣，無法試射即可能因該塑膠墊片進一步劣
      化，導致槍枝漏氣情形更形嚴重而無法測試，倘前揭槍枝
      在塑膠墊片未裂化漏氣之正常情形下，其發射動能益強，
      此經原鑑定人即刑事警察局鑑識科人員陳彥廷到庭證述明
      確，足見前揭槍枝於案發當時雖有漏氣情形，並未達於不
      能操作發射彈丸之情形，扣案空氣槍具殺傷力至明。是則
      ，前揭法務部調查局之鑑定結果尚難憑採為有利被告之依
      據。
  (三)另扣案之槍管1支，認係由含彈室端之金屬槍管機座組合土
    造金屬槍管而成之改造槍管，屬內政部86年11月24日台（86
    ）內警字第8670683號公告之槍砲主要組成零件，亦有內政
    部99年12月23日內授警字第0990872578號函附卷可參。
  (四)綜上，本案事證明確，被告未經許可持有空氣槍、子彈及槍
    砲主要組成零件槍管之犯行，均堪以認定，應依法論科。
二、論罪科刑之理由：
  (一)核被告所為，係犯槍砲彈藥刀械管制條例第8條第4項未經許
    可，持有可發射子彈具有殺傷力之空氣槍罪、同法第12條第
    4項未經許可持有子彈罪、同法第13條第4項持有槍砲之主要
    組成零件罪。被告以一持有之行為，同時持有上開具殺傷力
    之空氣槍、子彈及槍砲之主要組成零件，係以一行為觸犯數
    罪名，為想像競合犯，應從一重之未經許可持有可發射金屬
    具有殺傷力之空氣槍罪處斷。
  (二)被告於另案為警緝獲後，偵查機關尚不知其持有上開槍枝、
    子彈、槍管前，主動告知並帶同警方人員至其位於臺南市仁
    德區○○○街39巷16弄10之10號住處搜索等情，業據證人即
    查獲員警李飛篁在本院審理中證述屬實，並接受本院之審理
    ，已符合刑法第62條前段自首規定之要件，爰依該條規定減
    輕其刑。
  (三)又被告行為後，槍砲彈藥刀械管制條例業於100年1月5日經
    修正公布，並於同月7日生效，因依司法院釋字第669號解釋
    ，已謂該條例第8條第1項有關未經許可，製造、販賣、運輸
    空氣槍之處罰，因空氣槍殺傷力較低，不論行為人犯罪情節
    之輕重，均以無期徒刑或五年以上有期徒刑之重度自由刑相
    繩，尚嫌情輕法重，致罪責與處罰不相對應，對人民受憲法
    第八條保障人身自由權所為之限制，有違憲法第23條之比例
    原則，應自該解釋98年12月25日公布之日起至遲於一年屆滿
    時，失其效力，又同條第2項及第4項有關未經許可，轉讓、
    出租、出借、持有、寄藏或意圖販賣而陳列空氣槍之行為，
    其惡性均較上開同條第1項有關未經許可，製造、販賣、運
    輸空氣槍之行為為輕，不問行為人犯罪情節之輕重，以五年
    以上或三年以上十年以下有期徒刑相繩，亦有上開解釋所指
    情輕法重，致罪責與處罰不相對應，有違比例原則之情形，
    均應配合修正，爰增訂第8條第6項：「犯第一項、第二項或
    第四項有關空氣槍之罪，其情節輕微者，得減輕其刑。」規
    定，俾兼顧實質正義及維護社會秩序，保障人民生命財產安
    全，本件被告上開所犯槍砲彈藥刀械管制條例第8條第4項非
    法持有空氣槍之罪，經衡其非法持有情節，僅係為其個人娛
    樂短暫持有該空氣手槍，且該空氣手槍所測得之發射上開鋼
    珠動能，雖足認具有殺傷力，惟其動能尚非極強，堪認其本
    件非法持有空氣手槍之犯罪情節尚屬輕微，有上開槍砲彈藥
    刀械管制條例第8條第6項減輕其刑新法規定之適用，經依刑
    法第2條第1項規定比較新舊法，自以適用新法對被告較為有
    利，爰再依該條例第8條第6項規定，遞減輕其刑。
  (四)爰審酌被告購買可發射子彈具有殺傷力之空氣槍、子彈及槍
    砲主要組成零件等物而持有之，持有期間約3個月之久，造
    成社會危害、不安，及犯後大致坦承犯行，態度尚稱良好等
    犯罪之動機、目的、手段及造成之損害等一切情狀，量處如
    主文所示之刑，並就罰金部分，諭知易服勞役之折算標準，
    以示懲儆。。
  (五)扣案之空氣槍1支、金屬槍管1支，均為違禁物，應依刑法第
    38 條第1項第1款沒收之。至制式子彈1顆，業經試射而喪失
    其殺傷力，不再具有違禁物之性質，不予沒收。至於扣案非
    制式子彈4顆，雖係被告所有，惟依鑑定之結果認不具殺傷
    力，且亦無何證據可資佐證係被告供或預備供其犯本件持有
    槍枝主要零件槍管所用之物，自毋庸為沒收之諭知，附此敘
    明。
三、據上論斷，依刑事訴訟法第299 條第1 項前段，槍砲彈藥刀
    械管制條例第8條第4項、第8條第6項、第12條第4項、第13
    條第4項，刑法第2條第1項但書、第11條前段、第55條、第
    62條、第38條第1項第1款，判決如主文。
本案經檢察官宋文宏到庭執行職務
中    華    民    國   100    年    6     月    9    日
                      刑事第三庭審判長法  官  朱中和
                                      法  官  陳威龍
                                      法  官  黃堯讚
以上正本證明與原本無異。
如不服本判決應於收受本判決後10日內向本院提出上訴書狀，並
應敘述具體理由。其未敘述上訴理由者，應於上訴期間屆滿後20
日內向本院補提理由書狀（均須按他造當事人之人數附繕本）「
切勿逕送上級法院」。
                                      書記官  許雅華
中    華    民    國   100    年    6     月    10    日
附錄本案論罪科刑法條全文：
槍砲彈藥刀械管制條例第8條
未經許可，製造、販賣或運輸鋼筆槍、瓦斯槍、麻醉槍、獵槍、
空氣槍或第 4 條第 1 項第 1 款所定其他可發射金屬或子彈具
有殺傷力之各式槍砲者，處無期徒刑或 5 年以上有期徒刑，併
科新臺幣 1 千萬元以下罰金。
未經許可，轉讓、出租或出借前項所列槍枝者，處 5 年以上有
期徒刑，併科新臺幣 1 千萬元以下罰金。
意圖供自己或他人犯罪之用，而犯前二項之罪者，處無期徒刑或
7 年以上有期徒刑，併科新臺幣 1 千萬元以下罰金。
未經許可，持有、寄藏或意圖販賣而陳列第 1 項所列槍枝者，
處 3 年以上 10 年以下有期徒刑，併科新臺幣 7 百萬元以下罰
金。
第 1 項至第 3 項之未遂犯罰之。
犯第 1 項、第 2 項或第 4 項有關空氣槍之罪，其情節輕微者
，得減輕其刑。
槍砲彈藥刀械管制條例第12條
未經許可，製造、販賣或運輸子彈者，處 1 年以上 7 年以下有
期徒刑，併科新台幣 500 萬元以下罰金。
未經許可，轉讓、出租或出借子彈者，處 6 月以上 5 年以下有
期徒刑，併科新台幣 300 萬元以下罰金。
意圖供自己或他人犯罪之用，而犯前二項之罪者，處 3 年以上
10 年以下有期徒刑，併科新台幣 700 萬元以下罰金。
未經許可，持有、寄藏或意圖販賣而陳列子彈者，處 5 年以下
有期徒刑，併科新台幣 300 萬元以下罰金。
第 1 項至第 3 項之未遂犯罰之。
槍砲彈藥刀械管制條例第13條
未經許可，製造、販賣或運輸槍砲、彈藥之主要組成零件者，處
 3 年以上10 年以下有期徒刑，併科新台幣 700 萬元以下罰金
。
未經許可，轉讓、出租或出借前項零件者，處 1 年以上 7 年以
下有期徒刑，併科新台幣 500 萬元以下罰金。
意圖供自己或他人犯罪之用，而犯前 2 項之罪者，處 5 年以上
有期徒刑，併科新台幣 1000 萬元以下罰金。
未經許可，持有、寄藏或意圖販賣而陳列第 1 項所列零件者，
處 6 月以上5 年以下有期徒刑，併科新台幣 300 萬元以下罰金
。
第 1 項至第 3 項之未遂犯罰之。